【裁判字號】    98,台上,5033
【裁判日期】    980903
【裁判案由】    違反毒品危害防制條例
【裁判全文】
最高法院刑事判決            九十八年度台上字第五０三三號
上  訴  人  甲○○
                    4弄11號（
選任辯護人  呂福元律師
上列上訴人因違反毒品危害防制條例案件，不服台灣高等法院中
華民國九十八年七月八日第二審判決（九十八年度上訴字第二０
八八號，起訴案號：台灣桃園地方法院檢察署九十七年度偵字第
一一二三四號），提起上訴，本院判決如下：
    主  文
原判決關於附表一所示各罪部分撤銷，發回台灣高等法院。
    理  由
本件原判決認定上訴人甲○○明知安非他命屬毒品危害防制條例
第二條第二項第二款所稱之第二級毒品，不得販賣、持有，竟意
圖營利，基於販賣第二級毒品之犯意，以其所有之000000
0000號行動電話為販賣安非他命之聯絡工具，分別於原判決
附表（下稱附表）一所示之時間、地點、金額，販售安非他命予
呂誌洲等七人。因第一審適用法律有所違誤，而撤銷第一審關於
論處販賣第二級毒品罪刑部分之判決，改判仍論處上訴人所犯如
附表一「應處罪刑」欄所示之罪，均累犯，各處如該欄所示之刑
，共二十四罪，應執行有期徒刑貳拾伍年，並為相關之沒收宣告
，固非無見。
惟查(一)、刑事訴訟法第一百五十九條之二所定，被告以外之人於
檢察事務官、司法警察官或司法警察調查中所為之陳述，與審判
中不符時，其先前之陳述具有較可信之特別情況，且為證明犯罪
事實存否所必要者，得為證據。是上開審判外之陳述與審判中之
供述不符時，須其先前陳述，具備特別可信性及必要性之要件，
始得作為證據。所稱「具有較可信之特別情況」係屬於證據能力
之要件，法院應就其前後陳述時是否出於任意性，及為詢問者是
否踐行法定程序等外部附隨環境或條件為觀察，資以判斷其先前
陳述之自由意思得以確切之保障，並敘明其採用先前不一致之陳
述，如何具有較可信之特別情況，且無從以其他證據代替，確為
證明犯罪存否所必要之理由，方為適法。查證人謝逸德經第一審
法院傳、拘無著 (見第一審卷第二０八、二四七頁），無於審判
中為任何之指訴，不符合刑事訴訟法第一百五十九條之二所定審
判中之陳述與警詢中所供不符之要件，原審引用上開法條為該證
人於警詢中之供述具有證據能力，而據為上訴人犯罪之部分論據
（見原判決第二頁第二五行、第四頁第十行），自有適用法則不
當之違誤。又張家全、李景龍經第一審法院傳訊，命具結並踐行
交互詰問後均證稱：其等二人確有向上訴人購買安非他命等情詳
確（見第一審卷第一七七頁、第一八九頁）。原審不採用交互詰
問之調查程序所取得之證據，卻引該等證人於警詢中之供述為上
訴人論罪之部分論據，亦欠允洽。(二)、犯施用第一、二級毒品罪
者，供出毒品來源，因而破獲者，得減輕其刑，毒品危害防制條
例第十七條定有明文。為防範吸毒者因圖減輕刑責，而就毒品之
來源為不實供述，自賴補強證據以擔保其供述之真實。查上訴人
始終否認販賣第二級毒品之犯行，原判決所認上訴人販賣安非他
命予呂誌洲之第三、四次犯行，販賣予謝逸德、陳可頡之第一次
犯行，及販賣予趙哲漢、張家全、林禮宏、李景龍之各次犯行，
除依呂誌洲、趙哲漢、張家全、林禮宏、陳可頡、李景龍、謝逸
德等人之片面指訴外，並未究明有無他項足資證明該等證人所供
屬實之補強證據，遽行判決，自嫌調查職責未盡。(三)、有罪之判
決書，須將認定之犯罪事實詳記於事實欄，然後於理由內逐一說
明其憑以認定之證據，使事實與理由兩相一致，方為合法。原判
決事實記載上訴人於民國九十六年十一月一日、九十六年十一月
十日、九十六年十二月底某日、九十七年一月二十日有販賣安非
他命予呂誌洲四次，販毒之金額為新台幣（下同）一千元至二千
元等情。卻於計算販賣所得金額並予沒收時，說明「附表一編號
一之販賣予呂誌洲四次，依罪疑有利被告之原則，每次以一千元
計算」（見附表一編號二、原判決第十一頁第二十行），致有事
實認定與理由說明不相一致。且呂誌洲於偵、審中亦不否認曾以
二千元向上訴人購買安非他命等語明確（見九十七年度偵字第一
一二三四號卷第九三頁、第一審卷第一一五頁）。原審未採信上
開明確之供述，而以臆測之詞為認定上訴人售予呂誌洲安非他命
之價金依據，同欠允當。上訴人上訴意旨指摘原判決關於附表一
所示各罪部分不當，尚非全無理由，應認該部分有撤銷發回更審
之原因。
據上論結，應依刑事訴訟法第三百九十七條、第四百零一條，判
決如主文。
中    華    民    國  九十八  年    九    月    三    日
                      最高法院刑事第五庭
                          審判長法官  陳  正  庸
                                法官  林  秀  夫
                                法官  宋      祺
                                法官  陳  祐  治
                                法官  林  瑞  斌
      本件正本證明與原本無異
                                      書  記  官
中    華    民    國  九十八  年    九    月    七    日
                                                     ｍ


司法院資訊處製作；財團法人民間司法改革基金會備份。
